台灣高等法院高雄分院民事判決　九十一年度上字第一九號
　　　上　訴　人　乙○○
　　　被上 訴 人　甲　○
右當事人間請求損害賠償事件，上訴人對於中華民國九十年九月二十八日臺灣高雄地
方法院九十年度附民字第五二四號第一審判決提起上訴，經本院刑事庭裁定移送，本
院判決如左：
    主      文
原判決關於駁回上訴人後開第二項之訴部分，及該部分假執行之聲請，並訴訟費用之
裁判廢棄。
被上訴人應給付上訴人新台幣壹佰伍拾肆萬元，及自民國九十年八月十六日起，至清
償日止，按週年利率百分之五計算之利息。
其餘上訴駁回。
第一、二審訴訟費用由被上訴人負擔二分之一，餘由上訴人負擔。
本判決命被上訴人給付部分，於上訴人以新台幣伍拾壹萬元為上訴人預供擔保後得假
執行。
    事實及理由
一、上訴人主張：被上訴人意圖為自己不法之所有，於民國八十五年七月十二日至十
    四日間，連續在中央日報刊登徵婚廣告，利用年老有積蓄亟欲結婚者之心態，致
    上訴人不疑有他，經以電話與被上訴人聯絡見面認識後，被上訴人即自稱是法律
    系畢業，為執業律師，並串通真實姓名年籍不詳之女子呂麗芬、陳慧美、黃太太
    等人，當上訴人面，或上訴人與被上訴人在一起時，打電話假以談論案情，或恭
    維被上訴人聰敏能幹，若娶到被上訴人是福氣等語，並偶偕同上訴人至高雄市○
    ○○路四十號「瑞成別館」同住，許諾將與上訴人結婚，致上訴人信以為真為之
    著迷，被上訴人再以要標購律師事務所等理由，一再向上訴人借錢，上訴人基於
    終將結婚之考量，乃連續自八十五年七月二十四日起至八十六年二月二十四日止
    ，共借與被上訴人新臺幣（下同）三百二十三萬元。嗣被上訴人即以其前夫在美
    國車禍身亡，要前往美國處理遺產後，即無音訊，事隔多時，再由自稱係被上訴
    人友人黃太太者，打電話向上訴人宣稱：被上訴人在美國已死亡云云，即斷絕音
    信，之後上訴人輾轉得知被上訴人尚住在臺北，始知受騙，刑事部分業經判決被
    上訴人有期徒刑一年確定在案。爰依民法第一百八十四條第一項侵權行為之規定
    請求被上訴人賠償三百二十三萬元，及自八十六年二月十四日起至清償日止，按
    年息百分之五計算之利息，並願供擔保，請准為假執行之宣告。原審判決上訴人
    敗訴後，上訴人上訴，其上訴聲明：(一)原判決廢棄。(二)右廢棄部分，被上訴人應
    給付上訴人三百二十三萬元，及自八十六年二月十四日起至清償日止，按年息百
    分之五計算之利息。(三)第一、二審訴訟費用由被上訴人負擔。(四)上訴人願供擔保
    ，請准為假執行之宣告。
二、被上訴人則以：被上訴人僅收取上訴人一百五十四萬元，此乃因被上訴人與上訴
    人發生性關係，上訴人因而贈與被上訴人上開金錢等語，資為抗辯。
三、其中一百五十四萬元部分：
（一）上訴人主張被上訴人在中央日報刊登廣告，上訴人以電話與被上訴人聯絡見面
      認識後，二人曾偕同至高雄市○○○路四十號「瑞成別館」同住，且上訴人並
      交付款項予被上訴人，嗣後被上訴人未再與上訴人聯絡之情，業據其提出郵局
      存簿、上訴人匯款至被上訴人在台北市華僑銀行第000000000000
      00號帳戶之聯行代收存入憑條副聯八張為證（本院上字卷第三一頁至第四四
      頁），並為被上訴人所不否認，堪信為真正。惟上訴人主張被上訴人以欺騙手
      段，詐取其金錢一節，則為被上訴人所否認，並以前揭情詞置辯。惟查，本院
      依職權調取本院九十年度上易字第一九二四號詐欺案卷核閱，被上訴人曾以登
      報方式刊登「女48高上外省徵男50上離哀正職0000000」之語，此有該報紙在
      卷可稽（偵查卷第十頁），上訴人與被上訴人僅因被上訴人登報徵「男」而相
      識，如非被上訴人表明願與上訴人結婚，使上訴人信以為真，再以各種需款原
      因，向上訴人「借」款，上訴人豈有僅因與被上訴人發生性關係，即在短期間
      內匯出鉅款予被上訴人之理。如謂上訴人之生活境遇不佳，上訴人自願幫助，
      自應以生活之必要費用為限度，當無支付超出生活費用甚多之款項與被上訴人
      之可能。且就事後被上訴人藉故不與上訴人聯絡之情狀以觀，上訴人之上開主
      張，應屬真實可採。
（二）按給付無確定期限者，債務人於債權人得請求給付時，經其催告而未為給付，
      自受催告時起，負遲延責任。其經債權人起訴而送達訴狀與催告有同一之效力
      ，民法第二百二十九條第二項定有明文。本件上訴人起訴主張侵權行為之法律
      關係，向被上訴人請求賠償其損害，則依上開說明，被上訴人應自上訴人訴狀
      繕本送達之翌日即九十年八月十六日起負遲延責任，上訴人主張法定遲延利息
      自八十六年二月十四日起算，即屬無據，自不足採。是上訴人請求被上訴人給
      付一百五十四萬元，及自九十年八月十六日起至清償日止，按週年利率百分之
      五計算之法定遲延利息部分，為有理由，應予准許。逾此所為請求，為無理由
      ，應予駁回。又上訴人勝訴部分，其陳明願供擔保請求准予假執行之宣告，經
      核於法並無不合，爰酌定相當擔保金額准許之。至於上訴人敗訴部分，其假執
      行之聲請失所附麗，應併予駁回。
四、其中一百六十九萬元部分：
（一）按刑事法院得依刑事訴訟法第五百零四條第一項規定，將附帶民事訴訟以裁定
      移送於該法院民事庭者，以刑事部分宣告被告有罪之判決者為限，至刑事訴訟
      諭知無罪之判決，刑事法院本應依同法第五百零三條第一項前段規定以判決駁
      回原告之訴，如誤以裁定移送於民事庭，其訴之不合法，不因移送民事庭而受
      影響，受移送之民事庭應認原告之訴為不合法以裁定駁回之。且此項無罪之判
      決，包括裁判上一罪中之部分犯罪不能證明，因屬裁判上一罪，而未於判決主
      文，就此部分犯罪為無罪之諭知者在內，最高法院六十六年度台上字第一０九
      四號判例、八十四年度台抗字第一七六號判決足資參酌。
（二）經查：上訴人固主張被上訴人涉嫌以詐欺方式，騙取上訴人款項等情，並經檢
      察官提起公訴，認其涉犯刑法第三百三十九條第一項詐欺取財罪嫌，惟本院以
      九十年度上易字第一九二四號審理結果，認被上訴人詐欺取財一百五十四萬元
      部分罪證明確，而判處有期徒刑一年確定，至其餘一百六十九萬元部分則經認
      定「此部分公訴事實，為被告（即被上訴人）所否認，且僅有告訴人（即上訴
      人）之指訴，並無其他確切證據可資認定被告有此部分犯行。至告訴人提出之
      活期存款存摺，所載之提款紀錄，僅能證明告訴人有提款之事實，尚不能據以
      認定所提之款，係因被告之詐騙而交與被告。此部分之公訴事實，尚不能證明
      被告犯罪，因公訴人認與前開論罪部分有連續犯之裁判上一罪關係，故不另為
      無罪之諭知」，此有該起訴書、及本院刑事判決可稽。則被上訴人所涉上開一
      百六十九萬元部分罪嫌，乃不能證明其犯罪，惟與前述詐欺一百五十四萬元有
      罪部分，屬裁判上一罪，而未於判決主文另為無罪之諭知，揆諸首揭說明，原
      審刑事庭依民事訴訟法第五百零三條第一項前段之規定，以判決駁回上訴人之
      訴，並無違誤，雖本院刑事庭以裁定移送本院民事庭審理，然仍不因而受影響
      ，上訴人提起附帶民事訴訟即非合法，且無從補正，自應予以駁回。上訴人此
      部分之訴既經駁回，其假執行之聲請即失所附麗，亦應駁回。
五、原審就上開應准許部分，為上訴敗訴之判決，並駁回其假執行之聲請，尚有未洽
    ，上訴意旨求予廢棄改判，為有理由，爰由本院予以廢棄改判如主文第二項所示
    ，並依聲請為附條件之准假執行之宣告。至於上訴人之請求不應准許部分，原判
    決為上訴人敗訴之判決，並駁回其假執行之聲請，經核於法並無不合，上訴意旨
    求予廢棄改判，為無理由，應駁回其上訴。
據上論結，本件上訴為一部有理由，一部無理由，依民事訴訟法第四百五十條、第四
百四十九條第一項、第七十九條但書、第四百六十三條、第三百九十條第二項，判決
如主文。
中　　　華　　　民　　　國　　九十一　　年　　　三　　　月　　二十九　　日
                                      臺灣高等法院高雄分院民事第一庭
~B1審判長法官　黃金石
~B2　　　法官　鄭月霞
~B3　　　法官　魏式璧
右為正本係照原本作成
如對本判決上訴，須於判決送達後二十日內向本院提出上訴狀，其未表明上訴理由者
，應於上訴後二十日內向本院提出上訴理由書（均須按他造當事人之人數附繕本）。
上訴時應提出委任律師或具有律師資格之人之委任狀，並依附註條文規定辦理。
~B法院書記官　林靜霙
中　　　華　　　民　　　國　　九十一　　年　　　四　　　月　　　二　　　日
附註：
民事訴訟法第四百六十六條之一：
對於第二審判決上訴，上訴人應委任律師為訴訟代理人，但上訴人或其法定代理人具
有律師資格者，不在此限。
上訴人之配偶、三親等內之血親、二親等內之姻親，或上訴人為法人、中央或地方機
關時，其所屬專任人員具有律師資格並經法院認為適當者，亦得為第三審訴訟代理人
。
第一項但書及第二項情形，應於提起上訴或委任時釋明之。
                                                                        Ｈ
